臺灣高等法院臺南分院刑事判決　　　　　九十一年度上訴字第九一號　Ａ
　　　上　訴　人
　　　即　被　告　辛　○　○
　　　選任辯護人　蔡　進　欽　律師
　　　上　訴　人
　　　即　被　告　己　○　○
　　　選任辯護人　林　國　明
　　　上　訴　人
　　　即　被　告　癸　○　○
　　　右二人共同
　　　選任辯護人　黃　紹　文　律師
　　　上　訴　人
　　　即　被　告　丁　○　○
　　　選任辯護人　李　孟　哲　律師
　　　上　訴　人
　　　即　被　告　壬　○　○
右上訴人因違反貪污治罪條例等案件，不服臺灣臺南地方法院八十八年度訴字第八八
二號中華民國九十年七月八日、九十年九月十三日第一審判決（起訴案號：臺灣臺南
地方法院檢察署八十八年度偵字第四九○三號、第四九四八號、第六○五三號），提
起上訴，本院判決如左：
      主      文
原判決關於辛○○、己○○、癸○○、庚○○、丁○○、壬○○、戊○○、甲○、乙○○部分均撤銷。
辛○○、己○○共同公務員假借職務上之權力，使大陸地區人民非法進入臺灣地區，
，各處有期徒刑貳年。
癸○○、丁○○共同公務員假借職務上之權力，使大陸地區人民非法進入臺灣地區，
各處有期徒刑壹年陸月。
壬○○共同使大陸地區人民非法進入臺灣地區，處有期徒刑壹年陸月。
戊○○共同藏匿犯人，處有期徒刑陸月，如易科罰金，以參佰元折算壹日。
甲○共同使大陸地區人民非法進入臺灣地區，累犯，處有期徒刑伍月，如易科罰金，
以參佰元折算壹日。
乙○○共同使大陸地區人民非法進入臺灣地區，處有期徒刑月，如易科罰金，以參
佰元折算壹日。
庚○○無罪。
      事      實
一、辛○○係內政部警政署水上警察局第四警察隊代理隊長，己○○為該隊分隊長，
    癸○○、丁○○則為該隊刑事組偵查員，職司查緝走私、偷渡及其他刑案，係依
    法令從事公務之公務員。甲○係「溪天翔」號漁船所有人（亦為船長）前曾因犯
    傷害罪，經本院判處有期徒刑二月確定，嗣於八十五年十二月十九日執行完畢。
    癸○○、丁○○前因查緝兩岸毒品走私案件，與擔任線民之壬○○（綽號「吃粿
    」、「謝董」）相識合作，並經報請辛○○、己○○同意，組成「一一○三」專
    案小組，嗣因壬○○於上開專案佈線過程中，向癸○○、丁○○表示因在大陸綽
    號「小江」之線民遭懷疑，需徵得大陸地區人蛇（偷渡）及販毒集團之信任，癸○○、丁○○、壬○○明知使未經許可入境之大陸地區人民，進入臺灣地區之行
    為係違法，竟商議決定由壬○○向大陸接洽偷渡客來臺事宜，準備俟大陸偷渡客
    進入臺灣地區後，再由丁○○、癸○○及其所屬之前開水上警察局第四警察隊緝
    捕部分偷渡客偵辦，圖謀以查獲大陸偷渡客取得辦案績效，癸○○、丁○○並將
    上開計劃報告代理隊長辛○○及分隊長己○○知悉，並得其同意。辛○○、己○○、癸○○、丁○○遂假藉職務上之權力而與壬○○等人基於共同之犯意聯絡，
    同意於載運大陸偷渡客之船舶進入該隊所轄安平港時，先放行不立即查緝，並協
    助大陸偷渡客進入臺灣地區，並由癸○○、丁○○及壬○○，分別與甲○、楊明
    春，吳清隆（已死亡）、乙○○等人聯繫取得協助，承繼前開共同犯意之聯絡，
    約定由甲○提供，另由楊明春（其涉嫌共同使大陸地區人民非法進入臺灣地區，
    業經原審判處有期徒刑五月，如易科罰金以三百元折算一日，因未據上訴，已告
    確定）擔任船長駕駛「溪天翔」號漁船，而以吳清隆、乙○○為船員，於八十八
    年三月五日下午二時許，擔任船長之楊明春即與船員吳清隆、乙○○駕駛甲○所
    提供之「溪天翔」號漁船，由壬○○陪同，自雲林縣箔子寮漁港出發，約於翌（
    六）日下午三時許，抵達大陸福建省平潭縣近海處（東經一百二十度、北緯二十
    五度），並以接駁方式載運大陸偷渡客康成凱、康成耀、陳雪仙、李依佑、姜依
    寧、陳傳志、楊淑金及其餘姓名、年籍不詳女性大陸人民四名，共計十一名後返
    回臺灣，嗣於同月八日下午約二時許，進入臺南市安平港，辛○○、己○○、癸○○、丁○○等人獲知船已抵達內政部警政署水上警察局第四警察隊所屬之安平
    港航道南岸停靠，辛○○、己○○、癸○○、丁○○、壬○○復基於藏匿人犯之
    共同犯意，旋由丁○○以廂型車將前開未經許可入境，由大陸地區偷渡來臺，違
    反國家安全法之人犯康成凱等十一人，接送至臺南市○○路癸○○租屋處藏匿，
    並由壬○○、癸○○、丁○○、戊○○，及不知上情銜命前來臨時支援之庚○○
    看守，冀免被他人或其他偵查機關發覺而緝捕，嗣丁○○、癸○○等人，欲將康
    成凱等大陸偷渡客載運至安排地點時，一名姓名、年籍不詳之大陸女偷渡客竟乘
    機逃逸而不知去向，另三名姓名、年籍不詳之大陸女偷渡客，則因壬○○告知需
    將之送往臺北縣三重市，交與約定之不詳之人，藉以取信大陸地區偷渡、販毒集
    團，且為避免途中遭人發覺緝捕，而承繼前開藏匿人犯之共同犯意，由戊○○駕
    駛，與丁○○及不知情適因返回斗南而同搭便車之庚○○，將前開三名大陸女偷
    渡客載往臺北縣三重市○○道下，並交由壬○○領交三名大陸女偷渡客予不詳姓
    名之人，三名大陸女偷渡客因而亦行蹤不明。其餘大陸偷渡客康成凱、康成耀、
    陳雪仙、姜依寧、陳傳志、楊淑金、李依佑等共七人，則由丁○○、戊○○分批
    載至臺南市黃金海岸附近之「醉大餓急」餐廳前，通知明知上情之己○○，偕同
    不知情之其他第四警察隊所屬人員丙○○、陳宇翔等人，假裝發覺大陸偷渡客而
    予以逮捕。辛○○、己○○明知前開大陸偷渡客均係經安排後始偷渡來台，並非
    接獲線報所查緝，二人竟另基於共同之犯意，由辛○○修改內容後，再交由己○○將明知不實之「本組接獲線報於臺南市○○路濱海公園旁有一身份可疑男子徘
    徊，經報告隊長後，由隊長率本組人員前往埋伏查緝，．．．當場查獲大陸偷渡
    客李依佑。」、「本組續接線報於臺南市○○○路安順橋下橋處有幾名身份可疑
    之人，經報告隊長後，隊長率本組人員前往查緝，於安順橋下北側當場查獲大陸
    偷渡犯姜依寧、陳傳志、楊淑金、康成凱、康成耀、陳雪仙等六人。」等不實之
    事項登載於其職務上所掌管之工作記錄簿上，致生損害於警務工作之正確性。嗣
    因臺南地檢署偵辦另案走私案件，而於同年四月七日發現有疑，主動指揮法務部
    調查局臺南縣調查站進行調查，始知上情。
二、案經法務部調查局臺南縣調查站移送臺灣臺南地方法院檢察署檢察官偵查起訴。
      理      由
壹、有罪部分：
一、訊之上訴人即被告壬○○、癸○○、丁○○、辛○○、己○○、戊○○、甲○、
    乙○○均矢口否認右開犯行，被告壬○○、戊○○雖於最後審判期日經合法傳喚
    ，無正當理由不到庭，然據被告壬○○以前之陳述辯稱：伊自八十三年以來即以
    線民身份提供線索予內政部警政署水上警察局並因而破獲多起案件，伊確係提供
    線索協助警方辦案之線民，並非大陸人蛇集團之蛇頭等語。又稱：本案情形特殊
    ，大陸方面要求安排偷渡客入境，但若遭查獲，大陸方面即不再對伊信任，而喪
    失破獲走私安非他命之機會，故經辛○○同意，先放偷渡客上岸，待向大陸家屬
    電報平安後再予逮捕，因偷渡客趁亂逃逸致消息走漏，嗣送三名偷渡客至臺北，
    原擬交予後一併逮捕，因接到辛○○之命令，即停止扣留而返回，本案乃因伊獲
    情報，欲協助警方查緝，並非為爭取該局績效，亦非安排偷渡客來臺云云。被告
    戊○○亦辯稱：伊自始至終均不知情，伊係基於協助立場幫忙丁○○，不知道丁○○等人之計劃云云。被告癸○○辯稱：伊一切都依照上級指示辦理，是為了辦
    案需要，絕沒有安排大陸偷渡客之犯罪事實，也沒有圖利獎金或偽造文書行為，
    紀錄簿伊未看見，至於安置偷渡客的地點，也不是藏匿人犯，只是暫時的安放而
    已云云。被告丁○○辯稱：事實絕非如起訴書所載，壬○○係線民，故伊必需與
    線民壬○○保持密切之接觸，先給付壬○○之新台幣（下同）十六萬元、五萬元
    、二萬一千元等費用，乃因自專案成立以來，包辦壬○○之食宿費用，乃因辦案
    之需要，依規定可以刑事活動費申請上級長官核銷；另有三名女偷渡客載往臺北
    縣三重市○○道下交予不詳之人，本要交給他們的親人後再將之逮捕，後來辛○○打電話來說不要有行動，那三個女的被親戚帶走，又壬○○故意安排偷渡客上
    岸的事情，是為了查緝其後之安非他命案件，本案無所謂績效、獎金之情事。被
    告辛○○辯稱：伊在八十八年一月份才接任隊長職位，不清楚癸○○、丁○○的
    報告，亦不知安排偷渡客，取得績效的問題，伊代理隊長只有一個多月的時間，
    不可能貿然同意安排偷渡客的事情云云。被告己○○辯稱：伊僅是依法查緝大陸
    偷渡犯，遵照隊長辛○○之指示辦理，對於同案被告丁○○、癸○○等人，與壬○○商議安排大陸犯偷渡來臺等事，均不知情，丁○○、癸○○並未向伊報告云
    云。被告甲○辯稱：伊雖係溪天翔號漁船之船主，但是楊明春以代理船長身分出
    港，伊係以該次出港捕魚魚貨量之一半為報酬，根本不知楊明春將赴大陸載運偷
    渡客云云。被告乙○○辯稱：伊是去抓魚，後來在船上睡著，伊是不知情的，是
    大陸客登船後伊才知道的云云。
二、經查：
  (一)被告辛○○、己○○知悉上揭犯罪事實，並同意配合參與等情，業據被告辛○○
    於調查站調查時及原審偵審中供承：是癸○○或丁○○向伊報告，其中三名大陸
    偷渡客要送到北部，伊當時未加以阻攔，丁○○本來計畫用公務車載三名偷渡客
    到北部，伊要求注意車牌號碼不要讓人家記住；丁○○有要求（該批偷渡客）不
    要在海上查緝；癸○○或丁○○在查緝前向伊報告大陸偷渡客要先接駁上岸，讓
    大陸偷渡客一一打電話回大陸向家人報平安（見八十八年度偵字第四九四八號第
    十二頁、第十四頁）；癸○○及丁○○都有向伊表示要安排大陸客上來，‧‧‧
    抓到七個，一個跑掉，其他三個送到北部，因丁○○跟伊講蛇頭說要送到北部才
    能拿錢（見八十八年度偵字第四九四八號偵查卷第二九頁背面）；‧‧‧口頭上
    有跟伊報告要查緝大陸客，有三位要送臺北，伊沒制止是因為要「釣魚」（即抓
    上線之意），繼續追查；伊代理隊長的時候，見過壬○○，壬○○問伊是否還支
    持辦專案，後來才告訴伊有延伸偷渡客案等語。及被告己○○所供稱：在該大陸
    偷渡客案，伊依勤務上之需要，調整承辦人的勤務，在實地查緝過程中，由伊親
    自率隊前往查緝大陸偷渡客等（見八十八年度偵字第四九四八號第五頁）；三月
    八日工作記錄簿是由伊記載，‧‧‧先要給隊長（即辛○○）修改完後，伊是依
    據修正完後才寫記錄簿，伊依照通報單寫的，稿是伊草擬的，隊長修改過；工作
    記錄簿是根據辛○○修改後寫的等詞屬實。（見原審卷一第二一○頁，及本院九
    十一年四月十七日審判筆錄）被告癸○○迭次陳稱：本案全程均有向辛○○、己○○報告，約於二月間伊就將本次之查緝專案計畫寫好偵辦簽呈報請長官核備，
    事後執行期間陸續向長官口頭報告進度（見調查卷第六五頁）；伊有向辛○○、
    己○○報告線民要提供大陸客的線索查緝，辛○○、己○○叫伊等要好好配合線
    民壬○○，本案是依長官指示全程配合，二月就已跟長官說過，線民也直接跟隊
    長有接觸‧‧‧辛○○知道伊等要送大陸客去臺北；本案全程都有報告，從煙毒
    案延伸到偷渡客的事，都有報告辛○○及己○○各等語。（見原審卷一第六一頁
    、第二○四頁、第二○七頁、第二○八頁，及本院九十一年四月十日審判筆錄）
    被告丁○○亦屢次陳稱：伊有報告辛○○、己○○大陸客要來；伊等偵辦煙毒案
    ，線民被大陸方面發現可疑，「小江」被脅迫，故意放偷渡客來臺試探線民的真
    誠度，伊因辦案需要，有報告隊長；偷渡客到臺北有交給雇主，也有跟蹤雇主，
    但當天蔡隊長打電話說有狀況不要動，回來隊上好好上班，後續工作就不管了等
    語（見原審卷一第六二頁，本院九十一年四月十日審判筆錄及原審卷二第七三頁
    ），又稱：伊均有口頭向辛○○報告，而且是全程報告進度，伊認為這是執行專
    案任務（見調查卷第六八頁）等語。被告壬○○於調查站調查時供承：在辛○○
    同意下，將三名女偷渡客交給雇主而未加以逮捕；為了安排安毒走私及本次偷渡
    事宜，伊確曾多次在丁○○安排下與辛○○見面商討案情，伊也曾因偷渡走私事
    宜親至隊部找辛○○研商對策，本次大陸客偷渡事宜均經辛○○事先同意下再安
    排進行，而丁○○、癸○○均曾告知伊己○○亦係本專案成員之一，‧‧‧伊跟
    辛○○提過有幾個人要上岸，伊只安排前面，辛○○‧‧‧有指示底下的人安排
    偷渡等語無訛（見原審卷二第三五頁正背面、第七一頁）。再參以被告癸○○與
    被告辛○○八十八年三月五日電話內容為：癸○○說：「長仔，‧‧‧我趕上來
    北與卿仔他們會合，現在三人均在北仔」，辛○○說：「注意一下」，及被告癸○○於同月八日與被告辛○○之通話內容為：癸○○說：「長仔，‧‧‧現在那
    個船夫泊定，看是否能夠麻煩我們的船」、「你等一下，讓他靠岸就可以了」等
    語，被告辛○○即以無線電通知所屬說：「我跟你說，那艘船在我們航道內，他
    已經下錨了，叫他們找找看，叫溪天翔」等語，及被告辛○○向被告癸○○說：
    「車（載）的時候要看情形」「等一下交的時候要注意」。（見調查卷監察書第
    三頁、第十五頁、第三三頁譯文），並佐以被告己○○與被告癸○○八十八年三
    月八日電話對話內容：己○○向癸○○說：「你等一下放他下車打電話你就走，
    我們就過去」等語，又說：「這樣我了解，反正讓他下去，你朋友脫離現場，我
    們就要請回去坐了」等語，此有監聽錄音帶譯文在卷可憑，並經被告辛○○、己○○於偵查中檢視系爭通訊紀錄後，被告辛○○自承：確實有這些電話等語（見
    八十八年度偵字第四九四八號偵查卷第三十頁），被告己○○亦自稱：這幾通電
    話確係伊和癸○○之通話內容等語無誤（見八十八年度偵字第四九四八號偵查卷
    第六頁背面），益證被告辛○○、己○○對本案均知情且參與其中，甚為明確。
    被告己○○雖於偵查中爭執：因癸○○打電話跟伊聯絡，伊聽不清楚複誦云云，
    然就上開通話內容觀之，顯係雙方問答對話，並非一方重複他方談話內容，至為
    明灼。益徵被告癸○○、丁○○所稱均有向被告辛○○、己○○報告顯非無據，
    應屬真實。是被告辛○○、己○○辯稱不知情云云，顯係卸責推諉之詞，並不足
    採。
  (二)被告丁○○業於偵審中供承：三月八日謝粿仔（即壬○○）以大哥大通知伊前往
    安平港航道旁之防風林接駁由「溪天翔」號漁船載運來臺之十一名大陸偷渡客前
    往臺南市○○路癸○○租屋處藏匿，並由戊○○、謝粿仔（即壬○○）在場看守
    ，伊返回隊部向辛○○請示何種方式處理較為妥當‧‧‧最後決定分三批載運大
    陸偷渡客，至事先約定之地點加以逮捕（見八十八年偵字第四九○三號卷第十六
    頁）；伊等是故意放大陸偷渡客進來，要查緝作績效等語（見原審卷第一七八頁
    ），被告癸○○陳稱：隊長辛○○怕伊等行蹤曝光，結果伊等是以伊之私家車及
    偵防車載至雲林縣內，再由丁○○借用朋友箱型車載至臺北等語（見原審卷二第
    一一八頁、第七十頁，偵查卷第十一頁），並考諸被告癸○○與被告辛○○於八
    十八年三月八日之對話內容，被告辛○○一再提醒稱：「車牌號碼不要讓人記去
    」、「要出發時前後要看一下，看有沒有人」，被告癸○○則允諾：「好好」、
    「有，我有在影（看）」等語，及被告辛○○問：「你們見面沒」，被告癸○○
    回答：「有，他們都出發了」等語。（見調查卷監察書第三五頁、第三七頁譯文
    ）是被告癸○○所辯：大陸偷渡客之逮捕，伊僅負責與戊○○將偷渡客李依佑載
    由己○○逮捕，三名女子被載到臺北伊未參與，且伊事後知悉云云，應屬飾卸之
    詞，委無足採。又原審共同被告楊明春亦供稱：癸○○、丁○○協同壬○○到伊
    家中，表示為工作績效，希望伊充當線民，配合載運大陸偷渡客，事後會給予伊
    適當報酬，且表示絕不會有事，伊才允諾幫忙等語，（見原審卷二第二六頁陳報
    狀）及被告壬○○陳稱：丁○○、癸○○跟伊說整個路線都有安排，不用擔心被
    其他警艇抓到等語，（見八十八年偵字六○五三號偵查卷第二六頁）核與證人即
    大陸偷渡客康成凱所證稱：一共有三名女孩子被帶走（見八十八年偵字六○五三
    號偵查卷第三四頁），及大陸偷渡客之陳雲仙所指稱：就是丁○○開車載渠等（
見八十八年偵字六○五三號偵查卷第三七頁背面）等情節相符，益徵被告癸○○
    、丁○○參與其事，殆無疑義。又按依所屬上級公務員命令之職務上行為，不罰
    ；但明知命令違法者，不在此限，刑法第二十一條第二項著有明文，是依上級公
    務員命令之行為，限於為其職務上行為，「且非明知命令違法者」，始在不罰之
    列。（最高法院二十九年上字第七二一號判例意旨可資參考）故被告癸○○、丁○○雖辯稱：伊辦案流程，應該都屬合法，都有向上級報告云云，惟其等既均係
    專門職司查緝走私、偷渡及其他刑案之刑事組偵查員，衡情對使大陸地區人民非
    法進入臺灣地區之行為係屬違法乙節知之甚詳，矧被告癸○○亦於調查站調查時
    陳稱：伊等事先協議必須在陸上查緝，避免在海上查緝牽涉到船主、船員之刑責
    各情（見八十八年度偵字第四九○三號偵查卷第七頁背面），已足證其明知此行
    為違法甚明，故縱如其均係遵行隊長辛○○、己○○指示所為，然其等既明知違
    法，亦不能主張免除刑責，所辯顯屬無稽，無足可採。
  (三)被告壬○○雖以前詞置辯，然查其安排並與大陸聯絡本件偷渡客之事，已如前述
    ，所辯並無解於其刑責，其於本院亦陳稱：八十七年九月份接到安非他命的案子
    ，伊告訴癸○○、丁○○等人這個消息，由癸○○、丁○○等人去接觸，但沒接
    觸好，結果大陸方面起疑，覺得「小江」有問題，「小江」告訴伊有偷渡客要來
    ，伊告訴警方，那時「小江」的行動已經被控制，說偷渡客如果安排順利，安非
    他命也要進來；伊及丁○○、癸○○、戊○○一起去找甲○；伊以電話與大陸方
    面聯絡偷渡客的事情等語。（見本院九十一年三月二十二日訊問筆錄）核與被告
    癸○○所稱：當初是偵辦煙毒案，偷渡客是因為這件延伸出來的，大部分是丁○○、壬○○聯絡的等語（見本院九十一年三月二十二日訊問筆錄），及被告丁○○陳稱：是壬○○進去甲○家商量偷渡客的事；‧‧‧之後到三重交流道伊將大
    陸偷渡客交壬○○（帶去）等語（見本院九十一年三月八日訊問筆錄、四月十日
    審判筆錄），暨被告戊○○亦陳述：伊載壬○○、丁○○去箔仔寮找甲○等語，
    （見本院九十一年三月二十二日訊問筆錄）情節均屬一致，益徵被告壬○○確參
    與安排本件偷渡客之事，應為實情。
  (四)被告戊○○於偵審中供承：伊有參與誘捕其中一名男偷渡客之過程；因丁○○與
    伊係好朋友，伊有到過甲○家，大陸客被抓到租屋處時，伊後來才去，載三名大
    陸女偷渡客到臺北時，伊也有在場，是在三重交流道沒錯；是壬○○在車上說的
    ，等下會有兩男子來帶大陸客，‧‧‧伊知道丁○○需要績效，當晚伊等將偷渡
    客送到三重等語。（見八十八年偵字第四九○三號偵查卷第二四頁、原審卷二第
    一五○頁、第一七○頁、本院卷九十一年二月二十二日訊問筆錄）而被告壬○○
    於調查站調查時及原審審理時亦陳稱：是戊○○載偷渡客去三重，於十一名男女
    偷渡客均已完成向大陸報平安手續後，即分批由戊○○先載一名男大陸偷渡客，
    安排由隊部其他刑警進行逮捕，第二批由戊○○、癸○○駕駛兩輛私家車載運四
    男三女偷渡客，安排逮捕事宜，‧‧‧另外由丁○○駕私家車載伊及三名女偷渡
    客，戊○○駕公務車載庚○○一同前往，惟庚○○中途要回家，在斗南交流道庚○○離去，並由丁○○向朋友借用一部箱型車，由戊○○將其餘人載至三重，於
    三重交流道之加油站旁將三名女偷渡客交付予事先約定之男子帶走；伊、丁○○
    、三名女大陸偷渡客、戊○○在同一部車，送到臺北後，三名大陸客分別被接走
    ，隊長說不要繼續行動，全部回去等語。（分見原審卷二第三四頁背面、三五頁
    ，及第十九頁至第二十頁）。且觀諸八十八年三月八日被告癸○○與被告戊○○
    之對話內容：被告癸○○說：「他們衝上去，你就要落跑、落跑，你知否」，被
    告戊○○說：「那我認識，我幹嘛要落跑」被告癸○○說：「那你要跑，放給他
    們追」‧‧‧（見調查卷監察書第二三頁譯文）足認被告戊○○對其當日所看守
    、載送之人，係大陸偷渡客，及被告壬○○、癸○○、丁○○等約定分批逮捕前
    開大陸偷渡客等情，均應知之甚詳，是其辯稱：伊不知情云云，顯然不實。
  (五)被告甲○、乙○○夥同原審共同被告楊明春，共同參予計劃至大陸地區載運大陸
    偷渡客進入臺灣之事實，業據原審共同被告楊明春供述：本件出海之「溪天翔」
    漁船，係由壬○○等人與船主（即被告甲○）接洽，渠與溪天翔漁船船主甲○並
    不認識，壬○○通知渠船已找好之後，因需由雲林上船，而渠漁民證設籍在臺南
    市，故壬○○等人乃於第一次出海當日，即八十八年三月一日，介紹渠與船主甲○認識，並帶渠一同前往雲林漁會辦理入籍上船手續，同日即出船欲前往載運大
    陸偷渡客，惟因本次行程未聯繫妥當，故無功而返，同月四日返回雲林；八十八
    年三月五日，壬○○等人再向渠表示已聯繫妥當，要求再度出港，惟因甲○年事
    已高，身體無法負擔如此密集航行，故甲○僅負責將船舶加油，壬○○等人即要
    求渠負責駕船出海等語，核與原審共同被告吳清隆於調查站調查時所供稱：在八
    十八年三月一日，甲○即曾叫楊明春與渠及乙○○一起出海練習，熟悉「溪天翔
    」漁船之駕駛，八十八年三月五日，楊明春再度載渠及乙○○赴大陸載大陸客，
    ‧‧‧事後渠向甲○索取載運大陸偷渡客工資，甲○表示尚未領到船費，所以沒
    錢給，‧‧‧（見調查卷第四九頁、第五十頁）等語，並有照片十七幀在卷足稽
    （見八十八年偵字第四九○三號偵查卷第一四九頁至第一五七頁），足徵被告甲○、乙○○等人確有參與前揭載運大陸偷渡客之犯行，甚為明確。又乙○○與原
    審共同被告楊明春、吳清隆等人接駁大陸偷渡客之海域係屬大陸地區乙情，業據
    原審共同被告楊明春供陳：渠依指示，在東經一二○度、北緯二五度海上，載運
    本件十一名大陸偷渡客，並依指定之航路返航；渠等越過海峽中線到達約定之地
    點，眼睛就可以看到大陸陸地等語無訛，並有中華民國領海基線、領海外界線、
    鄰接區外界線圖及內政部臺（九十）內地字第九○六○九二七號函在卷可稽（見
    原審卷第一五五頁），則乙○○與原審共同被告楊明春、吳清隆等人係至大陸海
    域接駁大陸地區偷渡客，且為被告甲○、乙○○事先所知悉，確實無誤，被告甲○、乙○○前開所辯，委無足採。
三、綜上所述，被告辛○○、己○○、癸○○、丁○○、壬○○、戊○○、甲○、乙○○等上開所辯，均顯係飾卸脫免之詞，而不足採信。本件事證明確，被告犯行
    均洵堪認定，應依法論科。查被告辛○○、己○○、癸○○、丁○○等分屬內政
    部警政署水上警察局第四警察隊之代理隊長、分隊長及偵查員，均為職司查緝走
    私及偷渡之警察，而屬刑法第十條第二項之公務人員。被告辛○○、己○○、癸○○、丁○○等人，故意前往大陸地區載運未經許可入境之大陸偷渡客進入臺灣
    ，使大陸地區人民康成凱、康成耀、陳雪仙、李依佑、姜依寧、陳傳志、楊淑金
    及四名不詳大陸人民共十一名，非法進入臺灣地區，核其所為係違反臺灣地區與
    大陸地區人民關係條例第十五條第一款不得使大陸地區人民非法進入臺灣地區之
    規定，而犯同條例第七十九條第一項之罪。被告辛○○、己○○、癸○○、丁○○與壬○○等人，有犯意聯絡及行為分擔，為共同正犯。又刑法第一百六十四條
    所謂藏匿犯人，係指在他人犯罪行為完成後，所為妨害國家之搜索權、監禁權及
    逮捕權之行為而言，且按該條所指之犯人，係指已經犯罪之人而言，不以通緝或
    起訴後之人為限，縱未經告訴，亦不失為犯人。（最高法院八十七年度臺上字第
    七五七號判決意旨參照）查於上開大陸偷渡客上岸後，被告辛○○、己○○、癸○○、丁○○、壬○○、戊○○等，為免前開大陸偷渡客遭發覺被捕，隨即由丁○○以車接送至癸○○租屋處藏匿，並由癸○○、丁○○、壬○○、戊○○等人
    看守，嗣由丁○○、戊○○、壬○○等以車輛將前述大陸偷渡客，分送至臺北縣
    三重市及所約定之緝捕地點，以避免途中遭人發覺而將上開已屬犯人之大陸偷渡
    客逮捕，已構成使人難於發現，或不能發現之藏匿犯人之行為，而妨害國家現時
    之搜索、逮捕權。核被告辛○○、己○○、癸○○、丁○○、戊○○所為，另犯
    刑法第一百六十四條第一項之藏匿犯人罪。此部分被告辛○○、己○○、癸○○
    、丁○○與壬○○、戊○○等，有犯意聯絡及行為分擔，均為共同正犯。而被告
    辛○○、己○○、癸○○、丁○○均為刑法第十條第二項之公務人員，已如前述
    ，其假借職務上之權力，以故意犯刑法第四章瀆職罪以外之前開二罪，應依刑法
    第一百三十四條前段規定加重其刑（此係依分則規定之加重，性質上係法定刑之
    延長）。又被告辛○○、己○○將其所明知之前開不實之緝捕情形，登載於工作
    紀錄簿上，核被告辛○○、己○○所為，係犯刑法第二百十三條公務員明知不實
    之事項，而登載於職務上所掌之公文書罪。被告辛○○、己○○，有犯意聯絡及
    行為分擔，為共同正犯。此部分已因公務員身分特別規定其刑，依刑法第一百三
    十四條但書規定，不予加重。被告辛○○、己○○所犯使大陸地區人民非法進入
    臺灣地區、藏匿犯人、公務員登載不實等罪，及被告癸○○、丁○○所犯使大陸
    地區人民非法進入臺灣地區、藏匿犯人等罪，均互有方法結果之牽連關係，依刑
    法第五十五條之規定，應從一重處斷。被告辛○○、己○○、丁○○、癸○○均
    應依較重之公務員假借職務上之權力，使大陸地區人民非法進入臺灣地區罪處斷
    。被告甲○、壬○○、乙○○以船舶航行至大陸地區載運偷渡客進入臺灣，係違
    反臺灣地區與大陸地區人民關係條例第十五條第一款不得使大陸地區人民非法進
    入臺灣地區之規定，第二十八條第一項中華民國船舶，非經主管機關許可，不得
    航行至大陸地區之規定，及第二十八條之一第一項中華民國船舶、航空器及其他
    運輸工具，不得私行運送大陸地區人民前往臺灣地區及大陸地區以外之國家或地
    區之規定，而犯同條例第七十九條第一項、第八十條第一項前段之罪。被告甲○
    、壬○○、乙○○與原審共同被告楊明春、吳清隆等人，有犯意聯絡及行為分擔
    ，均為共同正犯。而按上開條例第八十條第一項之規定，其規範主體乃限於中華
    民國船舶之所有人、營運人、船長之具有特定身分之人，被告壬○○雖非中華民
    國船舶之所有人、營運人、船長，惟被告壬○○、乙○○與船長楊明春為共同實
    施該行為，甲○與船長楊明春共謀實施該行為，依刑法第三十一條第一項之規定
    ，仍應以共犯論。又被告甲○、壬○○、乙○○所犯上開二罪間，有方法結果之
    牽連關係，依刑法第五十五條後段之規定，應從較重之臺灣地區與大陸地區人民
    關係條例第七十九條第一項使大陸地區人民非法進入臺灣地區罪處斷。末查，被
    告甲○前因犯傷害罪，經本院判處有期徒刑二月確定，於八十五年十二月十九日
    執行完畢，此有臺灣臺南地方法院全國前案紀錄表在卷可按，其於五年以內再犯
    本件最重本刑為有期徒以上之罪，為累犯，應依刑法第四十七條之規定，依法加
    重其刑。
四、原審以被告辛○○、己○○、癸○○、丁○○、戊○○、壬○○、甲○、乙○○
    等人罪證明確，予以論處罪刑，固非無見。但查，(一)原審未予細察，遽認被告辛○○、己○○、癸○○、丁○○、庚○○共犯依據法令從事公務之人員，利用職
    務上之機會詐取財物未遂罪，並使壬○○獲利；被告戊○○共犯依據法令從事公
    務之人員，明知為不實之事項，而登載於職務上所掌之公文書，足以生損害於公
    眾，而分別予以論罪科刑，均有未合。(二)又查刑法第四十一條原規定：「犯最重
    本刑為三年以下有期徒刑以下之刑之罪，而受六月以下有期徒刑或拘役之宣告，
    因身體、教育、職業或家庭之關係，執行顯有困難者，得以一元以上三元以下折
    算一日，易科罰金。」被告行為後，該條業於九十年一月十日修正公布為：「（
    第一項）犯最重本刑為五年以下有期徒刑以下之刑之罪，而受六個月以下有期徒
    刑或拘役之宣告，因身體、教育、職業、家庭之關係或其他正當事由，執行顯有
    困難者，得以一元以上三元以下折算一日，易科罰金。但確因不執行所宣告之刑
    ，難收矯正之效，或難以維持法秩序者，不在此限。併合處罰之數罪，均有前項
    情形，其應執行之刑逾六月者，亦同。」並於同月十二日生效，法律業已變更，
    茲比較新舊法，以裁判時之新法較有利於被告，依刑法第二條第一項之規定，自
    應適用有利於被告之新法，原審未就被告甲○、乙○○等易科罰金之部分，予以
    比較適用，顯有未洽。被告辛○○、己○○、癸○○、丁○○、戊○○、壬○○
    、甲○、乙○○等上訴意旨均否認犯罪，指摘原判決不當，雖無可取，惟原判決
    既有前揭可議之處，應由本院將原判決關於被告辛○○等九人部分予以撤銷改判
    。爰審酌被告辛○○、己○○、癸○○、丁○○等均具查緝偷渡之水上警察身分
    ，竟知法犯法，被告壬○○乃從事線民工作，被告辛○○、己○○、癸○○、丁○○、壬○○係為辦理後續毒品案件需要，兼為獲取辦案績效，被告戊○○係出
    於與被告丁○○之友誼行為、然影響國內治安及海防安全，對社會國家所生之危
    害甚巨，及被告犯罪後之態度等一切情狀，分別量處辛○○、己○○有期徒刑貳
    年；癸○○、丁○○、壬○○各處有期徒刑壹年陸月；戊○○處有期徒刑陸月；
    甲○處有期徒刑伍月；乙○○處有期徒刑參月；並就被告戊○○、甲○、乙○○
    部分，諭知易科罰金之折算標準。
貳、不另為無罪諭知之部分：
一、公訴意旨另以：被告辛○○係內政部警政署水上警察局第四警察隊代理隊長，被
    告己○○為分隊長，被告癸○○、丁○○、庚○○係水上警察局第四組偵查員，
    壬○○（綽號「吃粿」、「謝董」）原係行政院海岸巡防署海洋巡防總局運用之
    諮詢佈置人員，對兩岸走私管道多有瞭解，曾幫助警方破獲多起走私案件，詎癸○○、丁○○、庚○○為求刑事績效，壬○○則為詐得偷渡費用，竟共同謀議，
    由壬○○安排大陸偷渡客來臺，部分由癸○○等人緝拿偵辦充作績效，部分則由
    壬○○處理，癸○○、丁○○、庚○○分別先給付壬○○十六萬元、五萬元、二
    萬一千元做為費用，約定俟壬○○完成偷渡，獲取大陸蛇頭轉寄偷渡客所付費用
    後，再將上開款項返還丁○○等人，並將此計劃報告隊長辛○○及分隊長己○○
    ，辛○○及己○○遂與癸○○、丁○○、庚○○等人基於共同之犯意聯絡，同意
    於載運大陸偷渡客之船入港時予以協助，嗣於八十八年三月五日下午二時許，由
    甲○提供溪天翔號漁船，楊明春擔任船長，吳清隆、乙○○為船員，自雲林縣箔
    子寮漁港出港，翌日下午三時許船抵大陸福建省平潭縣近海之大陸地區（東經一
    百二十度、北緯二十五度）自大陸船隻上以接駁方式載運大陸偷渡客康成凱、康
    成耀、陳雪仙、李依佑、姜依寧、陳傳志、楊淑金及四名不詳大陸人民共十一名
    ，復於八十八年三月八日下午二時進入臺南安平港，辛○○、己○○、癸○○、
    丁○○、庚○○等人獲知船已抵達，乃在岸上護航，使船得以在內政部警政署水
    上警察局第四警察隊所屬安平港航道南岸停靠，隨即由丁○○以廂型車將上述由
    大陸地區偷渡來臺，未經許可入境之犯人康成凱等十一人，接送至臺南市○○路
    癸○○租屋處藏匿，以免為其他偵查犯罪之機關所查獲，再向康成凱等人謊稱已
    平安到達，要求渠等打電話回大陸報平安，由渠等家人各交付費用二萬五千元至
    三萬五千元人民幣予大陸蛇頭，而大陸蛇頭轉寄予壬○○。嗣被告癸○○、丁○○、庚○○、戊○○則分批將大陸偷渡客康成凱、康成耀、陳雪仙、姜依寧、陳
    傳志、楊淑金、李依佑等人載至臺南市黃金海岸附近之「醉大餓急」餐廳前，假
    裝予以逮捕，被告辛○○、己○○、癸○○、丁○○、庚○○再基於共同犯意，
    明知其於職務上所掌管之公文書工作記錄簿上所記載：「本組接獲線報於臺南市
    ○○路濱海公園旁有一身份可疑男子徘徊，經報告隊長後，由隊長率本組人員前
    往埋伏查緝，．．．當場查獲大陸偷渡客李依佑。」、「本組續接線報於臺南市
    ○○○路安順橋下橋處有幾名身份可疑之人，經報告隊長後，隊長率本組人員前
    往查緝，於安順橋下北側當場查獲大陸偷渡客姜依寧、陳傳志、楊淑金、康成凱
    、康成耀、陳雪仙等六人。」等情不實，仍登載於其上，並利用此機會理由，上
    簽呈向上級長官虛報破案獎金一萬零五百元，惟上級迄未核撥，至於前述癸○○
    等人先後交付二十三萬一千元，因壬○○聞風逃逸，而未將款項退還，因認被告
    壬○○涉犯有刑法第三百三十九條詐欺取財未遂罪嫌，被告辛○○、己○○、癸○○、丁○○、庚○○共同涉犯有貪污治罪條例第五條第二款利用職務上行為詐
    取財物未遂罪嫌及第六條第五款圖利罪嫌，被告癸○○、丁○○、庚○○共同涉
    犯刑法第二百十三條公務員登載不實罪嫌云云。
二、惟按犯罪事實應依證據認定之，無證據不得推定其犯罪事實；又不能證明被告犯
    罪者，應諭知無罪之判決，刑事訴訟法第一百五十四條、第三百零一條第一項分
    別定有明文。又犯罪事實之認定，應憑真實之證據，倘證據是否真實尚欠明確，
    自難以擬制推測之方法，為其判斷之基礎；而認定犯罪事實之證據係指足以認定
    被告確有犯罪行為之積極證據而言，該項證據自須適合於被告犯罪事實之認定，
    始得採為斷罪資料。（最高法院五十三年臺上字第六五六號、二十九年上字第三
    一○五號判例意旨參照）又刑事訴訟上證明之資料，無論其為直接或間接證據，
    均須達於通常一般之人均不致有所懷疑，而得確信其為真實之程度，始得據為有
    罪之認定，若其關於被告是否犯罪之證明未能達此程度，而有合理懷疑之存在，
    致使無從形成有罪之確信，根據「罪證有疑，利於被告」之證據法則，即不得遽
    為不利被告之認定。（最高法院七十六年度臺上字第四九八六號判例意旨參照）
    其以情況證據（即間接證據）斷罪時，尤須基於該證據在直接關係上所可證明之
    他項情況事實，本乎推理作用足以確證被告有罪，方為合法，不得徒憑主觀上之
    推想，將一般經驗上有利被告之其他合理情況逕予排除。（最高法院三十二年上
    字第六十七號判例意旨參攷）
三、經查：
  (一)被告辛○○、己○○、癸○○、丁○○涉犯有貪污治罪條例第五條第二款利用職
    務上機會詐取財物罪嫌部分：
    公訴人認被告辛○○、己○○、癸○○、丁○○涉犯有貪污治罪條例第五條第二
    款詐取等罪嫌者，無非以被告辛○○、己○○、癸○○、丁○○基於共同犯意，
    明知工作記錄簿上所記載：「本組接獲線報於臺南市○○路濱海公園旁有一身份
    可疑男子徘徊，經報告隊長後，由隊長率本組人員前往埋伏查緝，．．．當場查
    獲大陸偷渡客李依佑。」、「本組續接線報於臺南市○○○路安順橋下橋處有幾
    名身份可疑之人，經報告隊長後，隊長率本組人員前往查緝，於安順橋下北側當
    場查獲大陸偷渡犯姜依寧、陳傳志、楊淑金、康成凱、康成耀、陳雪仙等六人。
    」等情不實，仍利用此機會，簽呈向上級長官虛報破案獎金一萬零五百元，惟上
    級迄未核撥因而未遂云云。而按已著手於犯罪行為之實行而不遂者，為未遂犯；
    未遂犯之處罰，以有特別規定者，為限，刑法第二十五條著有明文。而未遂罪指
    已著手於犯罪之實行而不遂，或不能生犯罪之結果者而言，所謂著手指實行犯意
    ，尚未達於犯罪既遂之程度，與著手以前所為之準備行為，迥乎不同。（最高法
    院二十年上字第八二三號判例意旨參照）經查：本案被告辛○○、己○○、癸○○、丁○○並未向上級機關以不實之查緝情形，虛報破案獎金乙節，業經行政院
    海岸巡防署海洋巡防總局八十九年八月十七日（八九）洋局偵字第二三○四六號
    函稱：「經查本局改制前，水上警察局第四警察隊代理隊長辛○○、分隊長己○○等人於八十八年三月間查獲大陸偷渡客康成凱等七人乙案均無辦理申請獎金及
    敘獎等相關手續及資料。」等情，有該函在卷可憑（見原審卷第二頁），是本案
    尚無辦理申請獎金及敘獎等相關手續，亦未遞送相關資料至上級機關，已甚明確
    ，縱認被告確有以前述虛偽查緝大陸偷渡客之行為報取獎金之意圖，然被告等既
    尚未送交簽呈或相關報告資料，即尚未著手實施詐欺取財之犯行，實難僅以被告
    等有為前揭不實之緝獲大陸偷渡客，及於工作記錄簿上為虛偽記載等行為，即認
    被告辛○○、己○○、癸○○、丁○○等共同涉犯該罪，惟公訴意旨認此部分與
    被告辛○○、己○○、癸○○、丁○○前揭論罪科刑部分之罪，互有方法結果之
    牽連關係，屬裁判上一罪，爰不對此部分另為無罪之諭知。
  (二)被告辛○○、己○○、癸○○、丁○○涉犯貪污治罪條例第六條第一項第四款圖
    利罪嫌部分：
    公訴人認被告辛○○、己○○、癸○○、丁○○涉有此部分犯嫌，無非以前開被
    告等故意使人前往大陸地區載運未經許可入境之大陸偷渡客進入臺灣，要求大陸
    偷渡客打電話回大陸報平安，再由渠等家人各交付費用二萬五千元至三萬五千元
    人民幣予大陸蛇頭，並由大陸蛇頭將部分款項轉寄予壬○○，而使壬○○獲得利
    益云云。惟按違反貪污治罪條例之圖利罪，要必有為自己或第三人圖得不法私利
    之意思，表現於行為，始克相當，而有無此項犯意，又須依證據認定之，不得僅
    以處理事務行為不當之結果，據以推定該公務員即有圖利他人之犯意（最高法院
    八十九年度臺上字第一五二○號判決意旨參照）。而貪污治罪條例業於九十年十
    一月七日修正公布，該條例第六條第一項第四款圖利罪之犯罪構成要件已修正為
    ：「對於主管或監督之事務，明知違背法令，直接或間接圖自己或其他私人不法
    利益，因而獲得利益者」始足當之。茲比較該法條修正前後，罰責雖屬相同，然
    修正後已增加「明知違背法令」之主觀要件，並增加「圖『自己或其他』私人不
    法利益」及「因而獲得利益者」之客觀要件，較修正前更為嚴謹而有利於被告，
    是被告為上揭行為時，固於前開法文修正生效前，惟依刑法第二條第一項前段規
    定，仍應適用有利於被告裁判時法即修正後之貪污治罪條例第六條第一項第四款
    之規定，審究是否成立圖利罪。質言之，修正後圖利罪之成立，除須行為人有圖
    利之犯罪故意外，並須公務員對於主管或監督之事務，明知為違背法令，而圖得
    私人之不法利益，並有因而獲得利益之結果，始屬相當。而本案被告壬○○並未
    自大陸地區蛇頭或「小江」處，獲取任何款項，業據被告壬○○陳稱：要配合警
    方辦案要載大陸客，‧‧‧其並不是要賺錢的等語（見原審卷第三三一頁），核
    與被告丁○○所稱：壬○○表示其未收大陸蛇頭款項等語（見八十八年偵字第四
    九○三號卷第十七頁背面）相符，則本案既無被告壬○○得利之結果，揆諸前揭
說明，即與修正後圖利罪之構成要件顯不相當，此外復查無其他證據證明被告辛○○、己○○、癸○○、丁○○確有此部分之犯行，惟公訴意旨認此部分與被告
    辛○○、己○○、癸○○、丁○○前揭論罪科刑之罪間，有方法結果之牽連關係
    ，屬裁判上一罪，亦不對此部分另為無罪之諭知。
  (三)被告壬○○涉犯刑法第三百三十九條第一項詐欺取財部分：
    公訴人認被告壬○○涉犯詐欺取財罪嫌，無非以被告壬○○於本院審理時自承：
    ‧‧‧約定全部費用均由癸○○等人負責，當時大陸方面亦僅約定事成之後，願
    意支付每名偷渡客二萬五千元給我們，並以證人即大陸偷渡客李依佑、姜依寧、
    康成凱等三人亦於偵查中所陳稱：丁○○於偷渡完成後，即要求渠等打電話回大
    陸親友處報平安，以便渠等親友將後續之偷渡之費用付給大陸方面之蛇頭等語，
    認被告壬○○佯以偷渡方式，詐取上開大陸人民之偷渡費用云云。惟被告壬○○
    業於審理中辯稱：調查局筆錄所述，是小江跟人家說一名收二萬五千元人民幣，
    不是伊要向人家收二萬五千元；錢的事伊沒參與等語。（見原審卷第一二一頁、
    本院九十一年一月十八日訊問筆錄）且衡諸本案之目的乃為取信大陸走私毒品集
    團，及使被告辛○○、己○○、癸○○、丁○○等獲得查緝大陸偷渡客績效，則
    縱被告壬○○未明確拒絕大陸地區人蛇集團所提嗣後交付款項之約定，然此既係
    一時權宜，即難認被告壬○○有收取大陸偷渡客支付之上開款項之意思，亦即難
    認被告壬○○有何詐欺取財之故意，此由被告壬○○所稱：要配合警方辦案要載
    大陸客，‧‧‧其並不是要賺錢的等語（見原審卷第三三一頁）亦可佐證，核與
    刑法第三百三十九條第一項之詐欺罪責，尚有未合，此外復查無其他證據證明被
    告壬○○確有此部分之犯行，惟公訴意旨認此部分與被告壬○○前揭論罪科刑之
    罪間，有方法結果之牽連關係，屬裁判上一罪，爰不對此部分另為無罪之諭知。
  (四)被告癸○○、丁○○共同涉犯刑法第二百十三條公務員登載不實罪嫌部分：
    公訴人認被告癸○○、丁○○與被告辛○○、己○○共同涉犯公務員登載不實之
    罪嫌，惟僅泛指被告癸○○、丁○○與被告辛○○、己○○基於共同犯意之聯絡
    ，然並未提出認定之憑據。訊之被告癸○○、丁○○均堅決否認涉有此部分犯行
    ，被告嚴俊卿陳稱：伊沒有看過工作紀錄簿，有看過才會在上面簽名，伊沒有在
    上面簽名等語，及被告丁○○亦稱：伊未看過工作紀錄簿等語（均見本院九十一
    年四月十七日審判筆錄），經查前述工作紀錄簿確無被告癸○○、丁○○閱後之
    蓋章或簽名（見調查卷第七三頁、第七四頁），則難認被告癸○○、丁○○對己○○將前述不實查緝狀況，登載於工作記錄簿上乙情事前知悉或曾事後同意。至
    被告癸○○與被告己○○於八十八年三月八日之通話，雖有討論查緝地點應報何
    處之內容，然被告癸○○本即想以本案向上級辦理申請獎金及敘獎，已若前述，
    衡諸常情，其於電話中與被告己○○討論嗣後上報之查緝地點，亦屬合理，況就
    其等上開電話討論以觀，並未有涉及將該不實之查緝情形，登載於工作記錄簿上
    之內容，則被告己○○事後將不實查緝狀況，登載於其職務上所掌管之工作記錄
    簿上，亦難認被告癸○○、丁○○與被告辛○○、己○○乃基於公務員登載不實
    之共同犯意之聯絡，是被告癸○○、丁○○所涉公務員登載不實罪嫌，自屬不能
    證明，此外復無其他證據證明被告確有公訴人所指此部分之犯行，惟公訴意旨認
    此部分與前揭論罪科刑之罪間，有方法結果之牽連關係，屬裁判上一罪，爰不對
    此部分另為無罪之諭知。
參、無罪之部分：
    訊之上訴人即被告庚○○堅決否認涉有何前述公訴人所指稱之共同涉犯有貪污治
    罪條例第五條第二款利用職務上行為詐取財物未遂，及第六條第五款圖利罪嫌、
    刑法第二百十三條公務員登載不實、刑法第一百六十四條所謂藏匿犯人，違反臺
    灣地區與大陸地區人民關係條例第十五條第一款不得使大陸地區人民非法進入臺
    灣地區之規定，而犯同條例第七十九條第一項等罪嫌之犯行，辯稱：其係水上警
    察局第四警察隊第二組之內勤收發人員，因當時人手不足，丁○○打電話叫其去
    癸○○租屋處戒護人犯，伊並沒有擔任專案性偵查工作，只是臨時被抽調支援；
    其坐戊○○之車，不知道要送三名大陸客去臺北；沒有送三名女偷渡客到三重，
    其在斗南下車，那天伊休假；整個案子，都不知道，其負責內勤，不是偵查員，
    是臨時接到通知支援的，其不瞭解這些事情等語。（見八十八年度偵字第四九○
    三號偵查卷第二五八頁背面，原審卷一第六三頁、第一七五頁、第二一一頁，及
    本院九十一年三月二十二日、四月十日訊問筆錄，及四月十七日審判筆錄），並
    有水上警察局八十七年八月二十七日水警甲字第二一五八四令、八十七年十二月
    十四日警方配置表各乙紙足憑（見原審卷一第二一七頁、第二一八頁），與同案
    被告壬○○所證稱：後來到斗南，因庚○○要回斗南，渠等就換另一部箱型車（
    見原審卷二第十九頁）；庚○○因口風不緊，所以本專案渠等均未將安排事宜告
    知他，案件進行中才要求庚○○支援（見原審卷二第三五頁背面）；庚○○休假
    回家，伊去找甲○，要返回的時候，叫庚○○順道來找伊，庚○○沒有與伊等去
    接洽甲○（見本院九十一年三月二十二日訊問筆錄），本件庚○○並不知情（原
    審卷一第三三一頁）等語，及同案被告戊○○稱：庚○○在斗南就下車了（見原
    審卷二第一七一頁）等語情節一致。參酌同案被告己○○所陳：庚○○是歸建人
    員，原先擔任公文收發，壬○○建議將之列在專案小組（見原審卷一第二○六頁
    ）簽呈中有提到他，要給他表現的機會，支援是臨時性的工作，庚○○當時確實
    是掛名而已，只要的目的是庚○○可以協助辦理內部文書作業，這與外勤無關，
    庚○○上班時間都在內勤（見本院九十一年四月十七日審判筆錄）等情節。可知
    ，被告庚○○本非辦理專案偵查工作，查緝大陸偷渡客亦非其業務執掌範疇，其
    確因臨時獲派支援前開緝捕大陸偷渡客之任務甚明。而佐以本案因恐大陸偷渡、
    販毒集團及其他偵查機關知悉，行動甚為機密，而緝捕當時行動緊急倉促，衡情
    被告庚○○既係臨時被派支援，其對本案前因後果應難深入了解，而其乃臨時接
    電話接送被告壬○○、支援看管大陸偷渡客，或搭乘便車返回斗南等情，實難認
    被告庚○○對本案經過知悉清楚，被告庚○○上開所辯，應屬可信。此外，復查
    無其他證據證明被告確有公訴人所指之前揭犯行，揆諸前開說明，不能證明被告
    犯罪，依法應諭知無罪之判決。原審不察，遽予論處罪刑，自有未洽，被告上訴
    意旨，指摘原判決不當，非無理由，自應將被告庚○○部分撤銷改判，另為無罪
    之諭知。
肆、被告戊○○、壬○○經合法傳喚，無正當理由不到庭，不待其陳述逕行判決。
據上論結，應依刑事訴訟法第三百六十九條第一項前段、第三百六十四條、第二百九
十九條第一項前段、第三百零一條第一項前段、第三百七十一條，臺灣地區與大陸地
區人民關係條例第十五條第一款、第二十八條第一項、第二十八條之一第一項、七十
九條第一項、第八十條第一項前段，刑法十一條前段、第二條第一項前段、第二十八
條、第四十一條第一項前段、第四十七條、第一百三十四條前段、第一百六十四條第
一項、第二百十三條、第五十五條後段、罰金罰鍰提高標準條例第一條、第二條，判
決如主文。
本案經檢察官曾銘芳到庭執行職務。
中    華    民    國      九十一      年      五      月        一      日
                                  臺灣高等法院臺南分院刑事第三庭
                                      審判長法官  黃    崑    宗
                                            法官  莊    俊    華
                                            法官  林    勝    木
右正本證明與原本無異。
如不服本判決，應於判決送達後十日內向本院提出上訴狀，其未敘述理由者並應於提
出上訴狀後十日內向本院補提理由書（應附繕本)。
          法院書記官  吳    秋    賢
中    華    民    國      九十一      年      五      月        二      日
附錄：本判決論罪科法條全文
中華民國刑法第二百一十三條
(公文書不實登載罪)
公務員明知為不實之事項，而登載於職務上所掌之公文書，足以生損害於公眾或他人
者，處一年以上七年以下有期徒刑。
中華民國刑法第一百六十四條
(藏匿人犯或使之隱避、頂替罪)
藏匿犯人或依法逮捕拘禁之脫逃人或使之隱避者，處二年以下有期徒刑、拘役或五百
元以下罰金。
意圖犯前項之罪而頂替者，亦同。
臺灣地區與大陸地區人民關係條例第十五條
左列行為不得為之：
一、使大陸地區人民非法進入臺灣地區。
二、招攬臺灣地區人民未經許可使之進入大陸地區。
三、使大陸地區人民在臺灣地區從事未經許可或與許可目的不符之活動。
四、僱用或留用大陸地區人民在臺灣地區從事未經許可或與許可範圍不符之工作。
五、居間介紹他人為前款之行為。
臺灣地區與大陸地區人民關係條例第二十八條
中華民國船舶﹑航空器及其他運輸工具，非經主管機關許可，不得航行至大陸地區。
前項許可辦法，由交通部會同有關機關擬訂，報請行政院核定後發布之。
臺灣地區與大陸地區人民關係條例第二十八條之一
中華民國船舶、航空器及其他運輸工具，不得私行運送大陸地區人民前往臺灣地區及
大陸地區以外之國家或地區。
臺灣地區人民不得利用非中華民國船舶、航空器或其他運輸工具，私行運送大陸地區
人民前往臺灣地區及大陸地區以外之國家或地區。
臺灣地區與大陸地區人民關係條例第七十九條
違反第十五條第一款規定者，處五年以下有期徒刑、拘役或科或併科新台幣五十萬元
以下罰金。
以犯前項之罪為常業者，處一年以上七年以下有期徒刑，得併科新台幣一百萬元以下
罰金。
第一項之未遂犯罰之。
臺灣地區與大陸地區人民關係條例第八十條
中華民國船舶、航空器或其他運輸工具所有人、營運人或船長、機長、其他運輸工具
駕駛人違反第二十八條第一項規定或違反第二十八條之一第一項規定或台灣地區人民
違反第二十八條之一第二項規定者，處三年以下有期徒刑、拘役或科或併科新台幣一
百萬元以上一千五百萬元以下罰金。但行為係出於中華民國船舶、航空器或其他運輸
工具之船長或機長或駕駛人自行決定者，處罰船長或機長或駕駛人。
前項中華民國船舶、航空器或其他運輸工具之所有人或營運人為法人者，除處罰行為
人外，對該法人並科以前項所定之罰金。但法人之代表人對於違反之發生，已盡力為
防止之行為者，不在此限。
刑法第七條之規定，對於第一項台灣地區人民在中華民國領域外私行運送大陸地區人
民前往台灣地區及大陸地區以外之國家或地區者，不適用之。第一項情形，主管機關
得處該中華民國船舶、航空器或其他運輸工具一定期間之停航，或註銷、撤銷其有關
證照，並得停止或撤銷該船長、機長或駕駛人之執業證照或資格。
